【裁判字號】    99,聲判,86
【裁判日期】    991202
【裁判案由】    聲請交付審判
【裁判全文】
臺灣高雄地方法院刑事裁定              99年度聲判字第86號
聲  請  人  鍾廣政
代  理  人  陳清朗律師
被      告  鍾張梅英  72歲.
上列聲請人因傷害案件，不服臺灣高等法院高雄分院檢察署檢察
長駁回再議之處分（99年度上聲議字第1411號），聲請交付審判
，本院裁定如下：
    主  文
聲請駁回。
    理  由
一、聲請交付審判意旨略以：聲請人鍾廣政於民國98年8 月3 日
    上午9 時許，在高雄縣美濃鎮獅山里竹門1 號住處廣場前，
    遭被告鍾張梅英丟擲木棍，受有左足外踝瘀青之傷害，惟檢
    察官竟以被告所提出內容不實之光碟，對被告為不起訴處分
    ，並經臺灣高等法院高雄分院檢察署駁回再議。且檢察官勘
    驗光碟過程未給予聲請人參與及表示意見之機會，又該光碟
    固顯示拍攝時間為98年8 月3 日上午10時27分，光碟內容並
    有被告之孫女騎乘腳踏車環繞廣場，惟98年8 月3 日係週一
    ，與被告之孫女於週日始會返回被告住處乙情，顯有未合，
    且被告供稱案發當時有4 位孫子在廣場騎乘腳踏車，核與光
    碟內容亦有差異。再者，依聲請人所述之案發時間，在場之
    人尚有被告之女鍾瑞蘭及鍾瑞珠，然該光碟內容並無鍾瑞蘭
    、鍾瑞珠及接獲報案後隨即前往現場之員警、警車畫面，在
    在顯示被告所提出之光碟內容，並非本案案發當時所發生之
    事實，而係98年8 月2 日下午5 時許發生之事實。又高雄縣
    政府警察局旗山分局雖函覆檢察官監視攝影機上標示之時間
    與正確時間無誤差，並提供案發當日員警工作紀錄簿1 紙，
    記載於當日上午10時20分接獲通報後前往現場，僅發現被告
    稱欲告傷害等語，然上開光碟內容亦無上情，足認檢察官之
    調查未臻完備，爰依法聲請交付審判云云。
二、按聲請人不服上級法院檢察署檢察長或檢察總長認再議為無
    理由而駁回之處分者，得於接受處分書後10日內委任律師提
    出理由狀，向該管第一審法院聲請交付審判；法院認為交付
    審判之聲請不合法或無理由者，應駁回之，刑事訴訟法第25
    8 條之1 、第258 之3 第2 項前段分別定有明文。查聲請人
    以被告涉犯傷害罪嫌，向臺灣高雄地方法院檢察署檢察官提
    出告訴，經該署檢察官以98年度偵字第36263 號為不起訴處
    分後，聲請人不服聲請再議，復經臺灣高等法院高雄分院檢
    察署檢察長以99年度上聲議字第1411號處分書駁回再議，並
    將駁回再議處分書對聲請人之戶籍地高雄縣美濃鎮○○路
    108 之10號為送達，因未獲會晤本人，於99年8 月4 日將處
    分書交予聲請人有辨別事理能力之同居人鍾啟雄收受，聲請
    人進而於99年8 月12日向本院聲請交付審判等情，有上開處
    分書、臺灣高等法院高雄分院檢察署送達證書各1 份及本件
    刑事交付審判聲請狀之本院收文戳章可憑（見院卷第1 、8
    至13、26頁），並經本院調取臺灣高等法院高雄分院檢察署
    99年度上聲議字第1411號及臺灣高雄地方法院檢察署98年度
    偵字第36263 號偵查卷宗核對屬實，本件聲請未逾10日之法
    定期間，合先敘明。
三、再按刑事訴訟法第258 條之1 規定聲請人得向法院聲請交付
    審判，係在制衡檢察官不起訴或緩起訴處分之外部監督機制
    ，是法院就告訴人聲請交付審判案件，依刑事訴訟法第258
    條之3 第3 項得為必要之調查範圍，僅限於告訴人在偵查中
    已提出，檢察官未予調查之證據，亦即在偵查中已經顯現之
    證據；至告訴人在聲請交付審判時始行提出之新證據，除認
    為不起訴處分書所載理由違背經驗法則、論理法則或其他證
    據法則外，應屬檢察官是否得就該等新證據依刑事訴訟法第
    260 條第1 款規定再行起訴之問題，法院不宜率予裁定交付
    審判（法院辦理刑事訴訟案件應行注意事項第134 項、臺灣
    高等法院暨所屬法院93年度法律座談會刑事類提案第28號研
    討結果、臺灣高等法院暨所屬法院95年度法律座談會刑事類
    提案第39號研討結果）。
四、聲請人原告訴意旨略以：被告於98年8 月3 日上午8 時45分
    許，在高雄縣美濃鎮獅山里竹門1 號前空地，以棍子丟擲聲
    請人，並毆打聲請人，致聲請人受有左足外踝外傷瘀青約10
    ×5 公分之傷害，因認被告涉犯刑法第277 條第1 項之傷害
    罪嫌等語。
五、臺灣高雄地方法院檢察署檢察官偵查終結後，以聲請人腳部
    雖有受傷，惟此不能遽認係被告所為，而證人林添妹為聲請
    人之前妻，彼此間有利害關係，且其於警詢、偵查中對於案
    發時點、過程、參與人數、在場人之行為反應等，前後證述
    不一，故證人林添妹之證詞是否可採，要非無疑。又被告所
    提出案發當時之現場監視錄影光碟及截取翻拍畫面18張，固
    均顯示拍攝時間為98年8 月3 日上午10時27分許，與聲請人
    指稱雙方發生爭執之時點為98年8 月3 日上午8 時45分許迥
    異，惟經函請高雄縣政府警察局旗山分局派人前往上址檢視
    ，該局據覆：該監視攝影機上時間與現在時刻並無誤差等語
    ，有高雄縣政府警察局旗山分局99年2 月25日高縣旗警偵字
    第0990002113號函所附之員警職務說明報告在卷可稽；該局
    並以99年5 月27日高縣旗警偵字第0990006306號函附當日員
    警工作紀錄簿1 紙，其上載稱：於10時20分接獲值班人員通
    報竹門1 號前有人打架，前往後只發現被告在現場稱要告傷
    害等語，與被告辯稱發生衝突之時點相近，顯見被告提出之
    監視錄影光碟畫面之時刻準確無誤。聲請人、證人林添妹於
    偵查中亦均證稱：當日上午聲請人、被告間僅發生1 次糾紛
    等語，足認上開監視錄影光碟之內容即係聲請人所指訴雙方
    發生爭執之時間。而上開監視錄影光碟經檢察事務官勘驗結
    果，全程未見有人以木棍毆打或丟擲光碟中男子，亦未見該
    名男子有跛行或揉壓腳部動作之情事，有光碟勘驗報告1 份
    附卷可憑，故被告並未以木棍丟擲聲請人成傷，自可認定。
    此外，復查無其他積極證據足資證明被告有何傷害犯行，依
    刑事訴訟法第252 條第10款為不起訴處分。聲請人不服上開
    不起訴處分，提起再議，經臺灣高等法院高雄分院檢察署調
    查後，認本件事證已明，縱原檢察官未會同聲請人勘驗光碟
    ，並就光碟內容給予聲請人陳述意見及傳訊員警證明聲請人
    至龍肚派出所告訴情形，亦無不當。又本件查無積極證據足
    以證明被告有何聲請人指訴之犯行，已據原檢察官於不起訴
    處分書敘明其所憑之採證及認定之理由，其採證認事並無違
    誤，是聲請人之再議並無理由，予以駁回。上開情節，有臺
    灣高雄地方法院檢察署檢察官98年度偵字第36263 號不起訴
    處分書、臺灣高等法院高雄分院檢察署99年度上聲議字第
    1411 號 處分書各1 份在卷可憑，並經本院調閱上開卷宗核
    閱屬實。
六、按犯罪事實應依證據認定之，無證據不得認定犯罪事實，刑
    事訴訟法第154 條第2 項定有明文。又認定不利於被告之事
    實，須依積極證據，茍依積極證據不足為不利於被告事實之
    認定時，即應為有利於被告之認定，更不必有何有利之證據
    ，最高法院30年上字第816 號判例意旨可資參照。
七、聲請人雖執前揭情詞聲請交付審判，惟查：
  (一)聲請人於警詢中固指訴：伊與被告發生糾紛之時間為98年8
    月3 日上午8 時45分許云云，惟觀諸旗山分局龍肚派出提出
    之職務說明報告及高雄縣政府警察局員警工作紀錄簿各1 份
    （見偵卷第20、41頁），明載該局員警於98年8 月3 日上午
    10時20分許，接獲派出所值班人員通報在高雄縣美濃鎮獅山
    里竹門1 號有人打架，即前往現場處理等情，且據聲請人於
    警詢中證稱：伊與被告發生糾紛時之前2 分鐘，被告有請其
    女鍾瑞蘭報案，警方並於報案後8 分鐘抵達現場等語（見警
    卷第3 頁），足見聲請人與被告發生衝突之時間應為員警抵
    達現場之前8 分鐘，即上午10時12分。而被告提出之案發現
    場監視錄影光碟，畫面攝錄時間為98年8 月3 日上午10時20
    分40秒至同日上午10時34分26秒，有勘驗光碟筆錄1 份及光
    碟翻拍照片20張在卷可憑（見偵卷第6 至15頁、院卷第27頁
    ），與聲請人與被告發生衝突之時間甚為接近。是聲請人與
    被告發生糾紛之時點是否為聲請人指訴之98年8 月3 日上午
    8 時45分許，已非無疑。
  (二)再者，徵諸聲請人於偵查中證稱：案發前一日，被告將天公
    爐移至大門口，隔天上午伊發現上情，即將天公爐移回原地
    ，詎被告持棍子歐打伊腳部，當天上午伊與被告僅發生此次
    糾紛，且該次糾紛係因伊移動天公爐而生等語（見偵卷第30
    頁），證人即聲請人之前妻林添妹於偵查中具結證稱：98
    年8 月3 日上午，伊見及聲請人拿天公爐至原位，被告持棍
    子丟聲請人，當天雙方僅發生一次衝突等語（見偵卷第31
    頁），足認被告與聲請人於98年8 月3 日僅發生一次糾紛甚
    明。而經臺灣高雄地方法院檢察署勘驗被告提出之現場監視
    錄影光碟，勘驗結果為監視器畫面攝錄時間為98年8 月3 日
    上午10時20分40秒至同日上午10時34分26秒，畫面一開始有
    一名男子徒手將廣場右側門口前所放置之物搬運至廣場中心
    處位置，之後一名婦人又將該物搬回原處；隨後，該名男子
    又將該物搬運至廣場左側大門附近；之後該名婦人手持木棍
    站在男子身後約10步外距離，並原地揮動手中木棍，與該男
    子發生口角等情，有勘驗報告1 份在卷可按（見院卷第27
    頁），經核與聲請人及證人林添妹所述案發當日聲請人與被
    告係因搬運天公爐發生糾紛，且被告有手持木棍乙事，不謀
    而合。復參之聲請人及證人林添妹均自承案發當天聲請人與
    被告僅發生一次糾紛，已如前述，堪認被告提出之監視錄影
    光碟即為聲請人指訴案發當時雙方發生爭執之內容無訛。聲
    請人一再否認被告提出之監視錄影光碟內容為聲請人指訴之
    案發當時情節，尚屬無據。
  (三)又經勘驗前開監視錄影光碟結果，全程未見該婦人持木棍毆
    打或丟擲光碟片中男子，亦未見該名男子有跛行或揉壓腳部
    之情事，有勘驗報告1 份足佐（見院卷第27頁），自無從認
    定被告有何傷害聲請人之犯行。至聲請人提出之診斷證明書
    1 份（見警卷第10頁），僅能證明聲請人於98年8 月4 日至
    衛生署旗山醫院門診接受治療，並診斷受有左足外踝外傷瘀
    青約10×5 公分之傷害，尚不得據此認定聲請人之傷勢即為
    被告所為。至證人林添妹雖於警詢、偵查中證述歷歷被告持
    木棍毆打聲請人之情，惟證人林添妹為聲請人之前妻，其證
    詞是否毫無偏頗，已屬有疑。況參諸證人林添妹於第一次警
    詢中先證稱：案發當時，僅被告一人持棍子打傷聲請人腳部
    等語（見警卷第9 頁），第二次警詢時則陳稱，係被告及鍾
    瑞蘭持棍子毆打聲請人，稱打死他，當瘋狗及瘋子打死他等
    語（見偵卷第5 頁），偵查中復改稱被告持棍子丟擲聲請人
    ，丟到聲請人腳部，聲請人即拾起棍子，被告及其女鍾瑞蘭
    、鍾瑞珠又去搶棍子，未搶到後，被告又持另一根小棍子打
    聲請人手部，聲請人感覺疼痛即放掉棍子，被告等人並對聲
    請人稱「瘋狗、小偷、要把他打死」等語（見偵卷第31頁）
    ，就證人林添妹前開證詞相互勾稽，可見證人林添妹就案發
    當時之過程、毆打聲請人之人數及在場人之反應等情，前後
    證述顯有齟齬，益徵證人林添妹之證詞難以憑取。另按檢察
    官實施勘驗，如有必要，得通知當事人、代理人或辯護人到
    場，刑事訴訟法第214 條第2 項定有明文。是以，檢察官實
    施勘驗時，是否通知當事人到場，為檢察官之裁量權限，本
    案檢察官勘驗光碟過程未給予聲請人參與及表示意見之機會
    ，依法自無違誤，附此敘明。
  (四)綜上所述，聲請人指訴被告涉犯傷害罪嫌，並無積極證據可
    資證明。原不起訴處分書及臺灣高等法院高雄分院檢察署處
    分書已詳予調查偵查卷內所存證據，並敘明所憑證據及判斷
    理由，其理由亦無違背經驗法則、論理法則及證據法則之情
    事，是臺灣高雄地方法院檢察官及臺灣高等法院高雄分院檢
    察署檢察長以被告犯罪嫌疑不足，予以不起訴處分及駁回再
    議之聲請，對照卷內資料，於法並無不合，是揆諸前開說明
    ，本件聲請意旨仍執前詞，對於原處分加以指摘求予交付審
    判，為無理由，應予駁回。
八、依刑事訴訟法第258條之3第2項前段，裁定如主文。
中    華    民    國    99    年    12    月     2    日
                  刑事第十五庭  審判長法  官  莊珮君
                                      法  官  許勻睿
                                      法  官  吳佳樺
不得抗告。
以上正本證明與原本無異。
中    華    民    國    99    年    12    月    2     日
                                      書記官  陳恩慈

司法院資訊處製作；財團法人民間司法改革基金會備份。
